臺灣高雄地方法院民事裁定
109年度消債更字第67號
聲  請  人  陳儷文（原名陳詩韻）
0000000000000000

0000000000000000

代  理  人  林易玫律師
上列當事人因消費者債務清理事件聲請更生，本院裁定如下：
    主  文
聲請人陳儷文（原名陳詩韻）自中華民國一百零九年六月十七日
下午四時起開始更生程序。
命司法事務官進行本件更生程序。
    理  由
一、聲請意旨略以：伊無力清償債務，曾於民國108年12月20日
    向本院聲請調解債務清償方案，惟調解不成立。又伊未經法
    院裁定開始清算程序或宣告破產，爰聲請更生等語。
二、按債務人不能清償債務或有不能清償之虞者，得依本條例所
    定更生或清算程序，清理其債務。債務人無擔保或無優先權
    之本金及利息債務總額未逾新臺幣（下同）12,000,000元者
    ，於法院裁定開始清算程序或宣告破產前，得向法院聲請更
    生。法院開始更生程序之裁定，應載明其年、月、日、時，
    並即時發生效力。法院裁定開始更生或清算程序後，得命司
    法事務官進行更生或清算程序，必要時得選任律師、會計師
    或其他適當之自然人或法人一人為監督人或管理人。消費者
    債務清理條例（下稱消債條例）第3條、第42條第1項、第45
    條第1項及第16條第1項分別定有明文。
三、經查：
  ㈠聲請人前於108年12月20日向本院聲請調解債務清償方案，經
    本院108年度司消債調字第643號受理，於109年1月14日調解
    不成立，聲請人並於同日以言詞聲請更生等情，業經本院調
    閱上開調解卷宗核閱無訛，是以依消費者債務清理條例施行
    細則第44條之3規定，聲請人於前置調解不成立後聲請更生
    ，應屬合法。
  ㈡次查，聲請人於106年至108年度申報所得分別為0元、460元
    、14,252元（均為丞燕國際股份有限公司所得），名下無財
    產，勞工保險投保於高雄市照顧服務員職業工會，投保薪資
    為38,200元，另有富邦人壽4張保單解約金共12,420元。又
    聲請人患有腰椎椎間盤疾患併脊髓病變、兩膝退化性關節炎
    等症，擔任丞燕國際股份有限公司之經銷商，自陳多年無業
    ，長子王聖仁（86年2月生）每月給付聲請人扶養費30,000
    元，聲請人並領取租金補助每月3,200元，未領取社會局補
    助等情，有財產及收入狀況說明書（調解卷第5頁）、債權
    人清冊（調解卷第6頁）、財團法人金融聯合徵信中心前置
    協商專用債權人清冊（調解卷第8至9頁）、信用報告（調解
    卷第11頁）、財政部高雄國稅局106年及107年度綜合所得稅
    各類所得資料清單及總歸戶財產查詢清單（調解卷第12至14
    頁）、勞工保險被保險人投保資料表（調解卷第15頁）、戶
    籍謄本（調解卷第28頁）、高雄市政府社會局社會福利資訊
    料查詢表（本案卷第21至25頁）、診斷證明書（本案卷第50
    頁、第108頁）、存摺（本案卷第51至54頁）、商業保險投
    保資料查詢結果表（本案卷第82頁）、富邦人壽保險股份有
    限公司函（本案卷第90至91頁）、108年度稅務電子閘門財
    產所得調件明細表（本案卷第115頁）、丞燕國際股份有限
    公司經銷商申請契約書（本案卷第120至125頁）在卷可參。
    故本院審酌上情，認為核算聲請人目前償債能力之基礎以每
    月長子給付扶養費30,000元，加計租金補助3,200元及丞燕
    國際公司換算平均每月所得1,188元（計算式：14,252÷12＝1
    ,188，小數點以下四捨五入；下同），合計34,388元為基準
    。
  ㈢關於聲請人個人日常必要支出部分，聲請人陳稱與三名子女
    共同租屋居住，每月房租9,500元，聲請人分攤2,100元，並
    領取租金補助每月3,200元，有房屋租賃契約書及高雄市政
    府都市發展局函在卷可稽（調解卷第19至25頁、本案卷第31
    至33頁）。按債務人必要生活費用，以最近一年衛生福利部
    或直轄市政府所公告當地區每人每月最低生活費一點二倍定
    之，消債條例第64條之2第1項定有明文。本院參酌衛福部社
    會司所公告109年度高雄市最低生活費標準為13,099元。又
    該最低生活費用之標準，係照當地最近1年平均每人消費支
    出60％，依其基準之家庭收支調查報告調查表格式所示有關
    經常性支出之調查項目，其原即包括利息支出、食品、衣著
    、房租及水費、電費、醫療保健、交通、娛樂、教育等基本
    生活需求。本院認在聲請人並無特殊需求，應以此最低生活
    費之1.2倍即15,719元認係其個人必要生活費用。
  ㈣至扶養費支出部分，聲請人主張扶養2名未成年子女，每月扶
    養費各9,927元。經查，聲請人與前配偶王國在育有之長女
    王○筑係91年9月生、次子王○霆係93年6月生，2名子女現均
    就讀樹人醫專、106年至108年度申報所得均為0元、名下均
    無財產、均無勞保投保資料、現每月各領取社會局單親補助
    2,155元等情，有戶籍謄本、所得資料及財產查詢清單、存
    摺、學生證、學雜費繳費單、高雄市政府社會局社會福利資
    訊料查詢表在卷可憑（見調解卷第28至29頁、本案卷第15頁
    、第30頁、第36至41頁、第72至80頁、第83至85頁、第117
    至118頁）。扶養費用數額部分，按受扶養者之必要生活費
    用，準用第1項規定計算基準數額，並依債務人依法應負擔
    扶養義務之比例認定之，消債條例第64條之2第2項亦有明定
    。準此，聲請人所應負擔未成年子女之扶養費，以109年度
    高雄市每人每月最低生活費13,099之1.2倍即15,719元計算
    ；再據聲請人提出之離婚協議書所載略以：「三名子女權利
    義務歸女方，男方得隨時探視之。」（見本案卷第88頁），
    並未約定子女扶養費之分攤方式，聲請人則陳稱前配偶亦負
    債，從事看護，只有給小孩零用錢，沒有給實質扶養費等語
    （見調解卷第77頁、本案卷第35頁），本院復依職權調查王
    國在亦曾聲請更生程序，惟於102年2月25日本院101年度司
    執消債更字第71號執行程序中撤回結案，107年及108年度申
    報所得各為458,049元、475,094元（薪資所得），名下有位
    於臺南市後壁區之1房5田，現值共1,591,200元，勞工保險
    投保於高雄市立民生醫院（參本案卷第100至105頁、第113
    頁），此有稅務電子閘門財產所得調件明細表及勞保局電子
    閘門投保紀錄在卷，並經本院調取101年度司執消債更字第7
    1號卷宗核閱，是王國在既有經濟能力，聲請人亦因負有債
    務而向本院聲請更生，自難以其前配偶負有債務，即認應將
    子女之扶養義務全交由聲請人負擔，是其等子女每人每月之
    必要生活費15,719元，扣除所領取之社會局補助後，仍應由
    聲請人與前配偶共同分擔，則聲請人負擔2名子女每月扶養
    費以13,564元【計算式：（15,719×2－2,155×2）÷2＝13,564
    】為度，聲請人主張逾上開核算數額部分，難認可採。
  ㈤綜上所述，以聲請人現每月收入34,388元為其償債能力基準
    ，扣除個人必要生活費15,719元及子女扶養費13,564元後，
    餘5,105元，而聲請人目前負債總額為9,510,796元（參調解
    卷第44頁以下，包含：國泰世華銀行、上海商業儲蓄銀行、
    花旗銀行、聯邦銀行、遠東銀行、玉山銀行、凱基銀行、台
    新銀行、富邦資產公司、新光行銷公司、勞動部勞工保險局
    ），扣除富邦人壽保險解約金12,420元，以聲請人每月所餘
    按月攤還結果，需約155年【計算式：（9,510,796－12,420
    ）÷5,105÷12≒155.1】始能清償完畢，應認其已不能清償債
    務。此外，聲請人無擔保或無優先權之債務總額未逾12,000
    ,000元，且無消債條例第6條第3項、第8條或第46條各款所
    定駁回更生聲請之事由存在，則聲請人聲請更生為有理由，
    應予准許，爰命司法事務官進行本件更生程序。
四、依消債條例第11條第1項、第45條第1項，裁定如主文。
中　　華　　民　　國　　109 　年　　6 　　月　　17　　日
                  民事庭　法　官  　賴寶合
以上正本係照原本作成。
本裁定不得抗告。
中　　華　　民　　國　　109 　年　　6 　　月　　17　　日
                          書記官    胡美儀